【裁判字號】    90,易緝,121
【裁判日期】    900613
【裁判案由】    恐嚇取財
【裁判全文】
臺灣臺北地方法院刑事判決                          九十年度易緝字第一二一號
    公  訴  人  臺灣臺北地方法院檢察署檢察官
    被      告  戊○○
右列被告因恐嚇取財案件，經檢察官提起公訴（八十八年度偵字第一三二七三、一三
二七四號），本院判決如左：
    主  文
戊○○連續幫助意圖為自己不法之所有，以恐嚇使人將本人之物交付，處有期徒刑陸
月，併科罰金壹萬元；有期徒刑如易科罰金、罰金如易服勞役均以佰元（即新台幣
玖佰元）折算壹日。
犯罪所得新台幣拾捌萬捌仟捌佰捌拾肆元，沒收。
    事  實
一、緣陳國明（已判決）於八十八年三月下旬起，即意圖網取賽鴿藉以向鴿主恐嚇取
    財，遂與張文榮、陳清陽、趙文章、劉榮崇、莊忠華（上述五人均已判決）共同
    意圖為自己不法之所有，並均基於概括犯意，由陳國明準備購買人頭戶所需資金
    ，張文榮代其出面與陳清陽等人連繫，陳清陽則在台北縣三重市○○○路六之一
    號七樓，以不存在之友聯股份有限公司為掩護，並僱用莊忠華為員工對外聯絡，
    覓得趙文章、劉榮崇做為中間人，代為尋找人頭至台北西園郵局（局號：０００
    一０三─七號）開立帳戶，藉以收受恐嚇所得匯款。每本人頭戶存摺由陳國明提
    供新台幣（以下同）一萬二千元價金，陳清陽抽取其中七千元，餘款為趙文章、
    劉榮崇各分得一千五百元，人頭得款二千元為原則。王金龍、邱文和、邱慶墩（
    上述三人均已判決，王金龍已死亡）及戊○○因趙、劉二人慫恿，遂基於幫助陳
    國明等人概括恐嚇取財之犯意連絡，於八十九年四月二十九日，前往西園郵局開
    設下列存簿儲金帳戶並申辦金融卡；其中，戊○○由劉榮崇、邱文和帶領前去開
    設０四０八九０─四號帳戶，孫君將存簿、印章及金融卡交付邱文和，邱文和當
    場支付孫君一千三百元做為代價。同年五月上旬，趙文章、劉榮崇逐一交付人頭
    戶存摺等資料予陳清陽，再轉由張文榮保管。
二、陳國明、張文榮、陳清陽、趙文章、劉榮崇、莊忠華人於取得上述人頭戶資料後
    ，即基於前述犯意連絡與行為分擔，由其中部分姓名不詳人士在全省各地網捕賽
    鴿，部分姓名不詳人士則以殺害賽鴿為由，以電話向飼主威脅索款，於八十八年
    五月間起，先後於附表所列時地捕捉賽鴿，遂向鴿主恐嚇取款，致鴿主心生畏怖
    ，先後將不等金錢匯入如附表所示各人頭戶。後因金融卡密碼錯誤，於八十八年
    五月十五日，由張文榮、邱文和帶領戊○○前往右述郵局，自櫃檯領取九萬六千
    元，再由趙文章、張文榮輾轉交予陳國明。迄八十八年五月十七日十四時四十分
    許，因莊忠華前往台北市○○區○○路一六八號前，欲向劉榮崇索取另一名不知
    情人頭張茂桂於西園郵局所開立０四０四五八─三帳號存簿等資料時，為警當場
    查獲，並循線在三重市○○○路六之一號七樓搜索，扣得莊忠華所有台中區中小
    企業銀行存摺二本、第一商業銀行存摺一本、身分證影本十四張、自強支會八十
    八年度冬季賽程表一張，因而得知上情。戊○○於審理中經通緝到案。
五、經台北市政府警察局萬華分局，報請台灣台北地方法院檢察署檢察官偵查起訴。
    （共犯分別由本院以八十八年度易字第二０三六號、八十九年度易字第三六八號
    判決）
六、相關卷宗代號對照表：
    八十九年易字第三六八號─Ｂ案
    偵查案卷：八十八年度偵字第一三二七三號─Ｂ案偵(一)卷
              八十八年度偵字第一三二七四號─Ｂ案偵(二)卷
    理  由
一、關於右述事實，被告邱文和坦承開設帳戶並將存摺等物交付邱文和，得款一千三
    左右，也曾去郵局領款交予張文榮等人；但辯稱不知道被用於犯罪，當時以為是
    節稅云云（見易緝卷第十五、二一頁）。同案共犯均否認犯罪，辯稱如下：
    (1)陳國明辯稱：我沒恐嚇人家。是朋友楊榮木拜託我幫他問一下人頭的事，我幫
      他介紹而已（見Ｂ案審卷(二)第三六八頁）。當初是楊榮木委託我（他跟張文榮
      不熟），要我幫他找人頭戶，是做六合彩用的，我答應幫他問問看，我有跟張
      文榮講是朋友要的，不是我要的。後來，張文榮把人頭戶的存摺、提款卡交給
      他，我沒經手，但是我在場。張文榮領出的十幾萬元沒交給我，他是直接交給
      楊榮木。代找人頭戶並沒有利潤，但是不清楚張文榮有無利潤（見同卷第三二
      五至三二六頁）。提供人頭戶完全沒利潤，我純粹是幫忙。我只是介紹他們認
      識（見同卷第三二八頁）。
    (2)張文榮辯稱：是陳國明委託我去買人頭戶，我沒恐嚇人家（見同卷第三六八頁
      ）。我把存摺、提款卡交給陳國明時，另一個人我不認識。我不認識楊榮木，
      只是見過一、二次面。陳國明要我找人頭戶時，沒說是他要或是他朋友要的。
      領出來的錢是交給陳國明的朋友，我不認識對方，陳國明要我直接交給他。人
      頭戶一萬二千元的酬勞，應該是陳國明的朋友要支付的。因為我不認識那個人
      ，所以我以前只講陳國明（見同卷第三二五、三二六頁）。我都沒付錢，如果
      拿到人頭戶的存摺、提款卡，陳國明的朋友應該要付一萬二千元，但是都沒付
      ；我把存摺跟提款卡都給那個人，隔天人家退回來，說領不到錢。一萬二千元
      完全是給陳清陽，我自己沒利潤（見同卷第三二七頁）。
    (3)陳清陽辯稱：是張文榮找我，說六合彩要匯款，所以我去找趙文章（見同卷第
      三六九頁）。每個人頭戶，張文榮說給我一萬二千元，我要給趙文章五千，自
      己得七千元，但是不知道趙文章是否要再給人頭錢。趙文章給我存摺及提款卡
      ，我要交給張文榮，我才有錢給他。我都還沒把錢給趙文章是因為張文榮也還
      沒給我錢（見同卷第三二七頁）。一萬二千元只是構想，由於密碼錯誤，我沒
      拿到錢，也沒給下手錢（見同卷第三０六頁）。友聯公司還沒成立，莊忠華還
      不是我員工。當時莊忠華正好在，我有事情，所以我要莊忠華去找劉榮崇改密
      碼。後來才知道是警察叫劉榮崇打電話來（見同卷第三六九頁）。我有養賽鴿
      ，約在三年前（八十七年），寄在三重朋友家，養了三隻。在八十七年時鴿子
      就已養出來了，八十八年時正在孵蛋（見同卷第三二九頁）。我沒用朱英雄做
      為人頭帳戶（見同卷第三七三頁）。
    (4)趙文章答稱：陳清陽跟我講要弄六合彩的事情，叫我去弄人頭戶（見同卷第三
      六九頁）。我是把存摺及提款卡交給陳清陽，他也沒給我錢。他應該給五千元
      ，我留二千元，其餘分下去，劉榮崇和人頭各一千五百元。但是密碼亂了沒成
      交（見同卷第三二七頁）。
    (5)劉榮崇答稱：我與趙文章他們在祖師廟喝酒，他說他介紹我去賣機油，叫我開
      戶頭，可以匯薪水和紅利，他說需要很多人，我也不知道他為什麼要這麼多人
      （見同卷第三六九頁）。我辦人頭戶的錢還沒給我，應該要給我和人頭各一千
      二百元，錢都還沒給。當初是趙文章介紹我去賣機油，叫我去郵局開戶，說薪
      水要進到那個帳戶（見同卷第三二七頁）。我不知道為何華南銀行永和分行有
      帳戶（見同卷第三七四頁）。
    (6)莊忠華答稱：我沒辦人頭戶，也沒交付存摺或提款卡。我是陳清陽叫我去拿東
      西，我一個人去，結果就被警察抓到。我不是陳清陽的員工，只是他朋友，並
      沒在友聯工作，當時還沒被錄用（見同卷第三二七頁）。
    (7)邱慶墩答稱：是劉榮崇帶我們去郵局開戶，他說不會做違法的事，他說做生意
      要週轉（見同卷第三六八頁）。我沒拿到人頭戶的代價，只是口頭說要給我一
      千二百元。還沒使用，提款卡就不能用（見同卷第三二七頁）。當天是劉榮崇
      找我們去開戶的，說我們每個人頭戶可得到一千元。我和戊○○被抓到後，被
      害人有去指認，說不是我們，當時就放了我們（見同卷第三０七頁）。
    (8)邱文和答稱：是劉榮崇帶我們去郵局開戶, 他說不會做違法的事, 他說做生意
      要週轉（見同卷第三六八頁）。當天是劉榮崇找我們去開戶的，說我們每個人
      頭戶可得到一千元（見同卷第三０七頁）
三、經調查：
    (1)戊○○係瑞芳高工畢業，曾在聲寶公司擔任組長工作（見易緝卷第二一頁），
      已有相當工作經驗與社會閱歷；對於為他人開設帳戶一事，應有一定敏感度，
      如係合法業務，何須尋找他人開戶並隱匿自己身分？況且，孫君對於邱文和等
      人均非熟識，竟同意提供帳戶且收取一定代價，顯見其提供帳戶由他人使用時
      ，已預見可能充做洗錢用途，但孫君並未拒絕，反而配合提供帳戶及領取款項
      ，顯見對於陳國明等人犯罪並不排斥，其有犯罪故意甚明。
    (2)同案張文榮於陳國明到案前，一再於偵查中表示與陳國明認識已久，受委託購
      買人頭戶，曾於事實欄所述時間，將Ｂ、Ｃ帳戶提領所提領之九萬六千元、八
      萬四千元，先後交付於陳國明。事後才知道陳國明從事網鴿牟利（見Ｂ案偵(一)
      第八頁背面至第九頁）。審理中亦表示係被陳國明所騙，不知他要做什麼（見
      Ｂ案審卷(二)第二三三頁、第二六五頁）。陳國明到案後，張君最初仍辯稱：「
      是陳國明委託我去買人頭戶，說要去賣明牌，當初說好一個人頭戶一萬二千元
      ，但我還沒拿到錢，因為密碼不對，就交給陳清陽拿回去了。後來就由人頭戶
      本人直接去櫃台領款，領到錢都交給陳國明，共有十幾萬元。買人頭戶陳國明
      沒給我利潤。」（見同卷第三０六頁）」，依然表示陳國明係主謀。
    (3)然而，陳國明翻稱係楊榮木委託購買人頭戶，本身只是在場而已，金錢亦由楊
      君親自收取等節。張文榮即當庭翻稱係由陳國明朋友所委託，款項亦交付對方
      。惟張文榮無法合理說明何以改變說詞；況且陳國明仍聲稱楊榮木見過張文榮
      ，而張文榮竟表示不認識楊君，二人說詞亦發生矛盾。顯見張文榮上述辯解係
      附和陳國明所為，並非可信，仍應以其先前供述較屬可採。
    (4)陳清陽曾於檢訊時表示遭警方毆打，並有驗傷診斷書一張附卷。但事後聲明警
      訊筆錄內容係真正（見Ｂ案審卷(二)第三七０頁）；其於偵查中坦承尋找人頭戶
      但未能說明用途，審判中始改稱用於六合彩；況且陳清陽對於受其委託而照顧
      鴿子之屋主，竟不清楚地址（見八十八年度易字第二０三六號審卷(一)第一三六
      頁正面）；可見此部分辯解顯係避重就輕。
    (5)趙文章於警訊供稱，每取得一個人頭戶，與劉榮崇各得一千五百元，人頭戶可
      得二千元。五月三日將劉榮崇人頭戶提供予陳清陽，得款一千五百元，劉男分
      得三千五百元，其餘人頭戶因密碼錯誤而被查獲（見Ｂ案偵(一)卷第二一頁正鴻
      面）。審理中改稱每筆傭金均未取得，顯與上述說詞相不符，並非可信。
    (6)劉榮崇既辯稱受趙文章僱用因而開戶，卻不能說明何以尋找他人開戶並將自己
      與人頭存摺等資料提供予陳清陽等人。莊忠華雖辯稱並非陳清陽員工，純係受
      託取物而被逮捕；然而，莊君於初次警訊時謊稱受「賴志偉」委託取物，且虛
      報賴志偉年紀等特徵（見Ｂ案偵(二)卷第九頁背面），嗣後始坦承係陳清陽開設
      友聯公司之員工（見同卷第六頁背面）。如係單純委任或僱傭關係，莊忠華何
      需隱瞞？是以，劉榮崇與莊忠華說詞均顯然違反常情，亦非可取。
    (7)邱慶墩、邱文和雖辯稱劉榮崇說不會做違法的事，是做生意要週轉云云。然而
      ，如係正當生意，又何須假借他人名義開立帳戶；況且，存摺、印章與金融卡
      均係重要財物，一般情形下，僅本人或親密人士方得使用，邱慶墩、邱文和與
      陳國明等人素不相識，僅與劉榮崇略有交往，竟於開戶後即將上述資料交付他
      人，復約定代價，顯已預見彼等有意藉此犯罪，仍然同意提供人頭戶，所辯不
      足採取信。
    綜上所言，被告與同案共犯所辯均不足採信。
三、此外，附表所示辛○○等十一人，確於表列時間遭受恐嚇，因而分別匯款至指定
    帳戶，此經辛○○等十一人指訴明確（見八十八年度偵字第一一五六０號偵卷第
    二０至二四頁、Ｂ案偵(一)卷第三四至四一頁），另有匯款單據影本五張（Ｂ案偵
    (二)卷第二九至三三頁）、郵政匯款單據二張（見八十八年度偵卷一一五六０號偵
    卷第六四、六五頁）；另有自強支會八十八年度冬季賽程表一張扣案（同卷第六
    一頁），均足以佐證辛○○等人說詞。再其次，復有郵政儲金匯業局九十年三月
    二十七日儲00000000─一四八號函所附戊○○等人帳戶交易明細一份，
    其中戊○○上述帳戶確有受領附表編號第三、五、八之款項，並於事實欄所述時
    間領款（見Ｂ案審卷(二)第三三六至三四三頁）；足認邱文和所開設帳戶確係提供
    他人領取鴿主匯款。本件事證明確，犯行足以認定。
四、共同被告陳國明、張文榮、陳清陽、趙文章、劉榮崇、莊忠華均係犯刑法第三百
    四十六條第一項恐嚇取財罪，彼等就上述犯罪有犯意連絡、行為分擔，則為共同
    正犯；彼等先後多次恐嚇取財行為，時間緊揭、犯罪構成要件相同，均為連續犯
    。戊○○僅以幫助犯罪意思而提供人頭戶資料，且未參與恐嚇取財構成要件行為
    ，係上述連續恐嚇取財罪之幫助犯，應依法減輕其刑。
五、本院考慮上述情節，並參酌戊○○素行狀況（於事後另犯竊盜罪經判處有期徒刑
    三月確定，依法不得宣告緩刑）、犯罪原因與手段、所分擔角色、出售人頭戶所
    得利潤有限、係通緝始到案、本身行動不便（有相片附於審理卷）等一切情狀，
    量處如主文所示之刑，並決定其易科罰金、易服勞役之折算標準（佰元折算壹
    日相當於新台幣玖佰元折算壹日）。此外，刑法第四十一條第一項易科罰金規定
    於九十年一月十日修正公布，比較新舊法律適用結果，以新法較有利於行為人，
    應依同法第二條第一項前段規定，適用修正後規定以決定易科標準；併此說明。
六、全體被告因犯罪所得匯款共計十八萬八千八百八十四元（不含陳清陽於另案單獨
    恐嚇取財二千零二十元），雖已於另案宣告沒收，但尚未執行；仍應依法宣告沒
    收。
七、綜上所論，應依刑事訴訟法第二百九十九條第一項前段、刑法第五十六條、第三
    百四十六條第一項、第二條第一項前段、第三十條第一、二項、第四十一條第一
    項、第四十二條第二項、第三十八條第一項第三款、罰金罰鍰提高標準條例第一
    條前段、第二條，判決如主文。
中      華      民      國      九十      年      六      月    十三    日
                                臺灣台北地方法院刑事第一庭
                          法  官    吳燁山
右正本證明與原本無異。
如不服本判決，應於判決送達後十日內，向本院提出上訴狀（應附影本）。
（本件審理程序並未使用交互詰問程序）
                                      書記官    王黎輝
中      華      民      國      九十      年      六      月    十四    日
附錄本案論罪科刑法條全文：
刑法第三百四十六條
意圖為自己或第三人不法之所有，以恐嚇使人將本人或第三人之物交付者，處六月以
上、五年以下有期徒刑，得併科一千元以下罰金。
以前項方法得財產上不法之利益，或使第三人得之者，亦同
前二項之未遂犯，罰之。
附表：（西園郵局等金融機構匯款情形）
      劉榮崇０四０八三九─０號帳戶（以下簡稱：Ａ帳戶）
      戊○○０四０八九０─四號帳戶（以下簡稱：Ｂ帳戶）
      王金龍０四０八九一─八號帳戶（以下簡稱：Ｃ帳戶）
      邱文和０四０八九二─一號帳戶（以下簡稱：Ｄ帳戶）
      邱慶墩０四０八九三─五號帳戶（以下簡稱：Ｅ帳戶）
┌──┬────────┬───────┬─────┬─────────┐
│編號│  捕捉賽鴿時間  │  捕捉地點    │ 恐嚇時間 │  付款時間        │
│    │                │  與被害人    │ 與稱謂   │  受款帳戶        │
│    │                │              │          │  金額（新台幣）  │
├──┼────────┼───────┼─────┼─────────┤
│    │八十八年五月十一│台東縣關山鎮山│次日上午；│同年月十二日      │
│一  │日凌晨六時許    │區（辛○○）  │恐嚇者稱謂│Ｄ帳戶            │
│    │                │              │不詳      │二千五百零五元    │
├──┼────────┼───────┼─────┼─────────┤
│    │同年五月十二日凌│台東縣山區    │當日晚間；│同年月十三日      │
│二  │晨六時許        │（庚○○）    │恐嚇者稱謂│Ｄ帳戶            │
│    │                │              │不        │二千五百四十五元  │
├──┼────────┼───────┼─────┼─────────┤
│    │同右            │南投縣埔里鎮山│五月十二日│同年月十三日      │
│三  │                │區（癸○○）  │晚間；恐嚇│Ｂ帳戶            │
│    │                │              │者自稱「孫│二千零十元        │
│    │                │              │子昌」    │                  │
├──┼────────┼───────┼─────┼─────────┤
│    │同右            │台東縣山區    │當日下午十│同年月十五日      │
│四  │                │（己○○）    │四時許；恐│Ｃ帳戶            │
│    │                │              │嚇者自稱「│十五萬元          │
│    │                │              │王金龍」  │                  │
├──┼────────┼───────┼─────┼─────────┤
│    │同右            │南投縣山區    │當日晚間十│同年月十三日      │
│五  │                │（子○○）    │八時許；恐│Ｂ帳戶            │
│    │                │              │嚇者自稱「│二千零五十元      │
│    │                │              │戊○○」  │                  │
├──┼────────┼───────┼─────┼─────────┤
│    │同右            │台東縣山區    │當日十六時│同年月十二日      │
│六  │                │（乙○○）    │許；恐嚇者│Ｃ帳戶            │
│    │                │              │自稱「王金│二千五百元        │
│    │                │              │龍」      │                  │
├──┼────────┼───────┼─────┼─────────┤
│    │八十八年五月十三│彰化縣鹿港鎮  │當日上午九│同年月十三日      │
│七  │日凌晨六時許    │（壬○○）    │時許；恐嚇│Ｄ帳戶            │
│    │                │              │自稱「邱文│二千四百五十元    │
│  │                │              │和」      │                  │
├──┼────────┼───────┼─────┼─────────┤
│    │同右            │南投縣合歡山山│當日晚間；│同年月十四日      │
│八  │                │區（甲○○）  │恐嚇者自稱│Ｂ帳戶            │
│    │                │              │「戊○○」│六千元            │
├──┼────────┼───────┼─────┼─────────┤
│    │八十八年五月十四│台東縣山區    │十五日上午│八十八年五月十五日│
│九  │日凌晨六時許    │（丁○○）    │十時許；恐│劉榮崇華南商業銀行│
│    │                │              │嚇者稱謂不│永和分行一六四二０│
│    │                │              │詳        │0000000號帳│
│    │                │              │          │戶─四千元        │
├──┼────────┼───────┼─────┼─────────┤
│    │同日十時許      │南投縣蘆山山區│當日十四時│同年月十五日      │
│十  │                │（丙○○）│許；恐嚇者│Ａ帳戶            │
│    │                │              │自稱「劉榮│二千零二元        │
│    │                │              │崇」      │                  │
├──┼────────┼───────┼─────┼─────────┤
│    │八十八年五月十五│花蓮縣大禹嶺山│當日上午九│(1)同年月十五日    │
│十一│日凌晨六時三十分│區（許簡淑貞）│時許；恐嚇│  Ａ帳戶          │
│    │許              │              │者自稱「劉│  四千零二元─以被│
│    │                │              │榮崇」    │  害人丈夫許建中名│
│    │                │              │          │  義匯入。        │
│    │                │              │同日上午十│(2)同年月十五日    │
│    │                │              │時三十分，│  簡玉鳳名義一一八│
│    │                │              │自稱「劉榮│  ０九五─六帳戶  │
│    │                │              │崇」      │  八千八百二十元  │
└──┴────────┴───────┴─────┴─────────┘


司法院資訊處製作；財團法人民間司法改革基金會備份。
